最　高　行　政　法　院　判　決
　　　　　　　　　　　　　94年度判字第00385號
上　訴　人　乙○○
　　　　　　　　　　　　送達代收人　甲○○
　　　　　　　　　　　　市○區○○路1段110號4樓
被 上訴 人　勞工保險局
代　表　人　史　哲
上列當事人間因勞保事件，上訴人對於中華民國92年9月16日臺
北高等行政法院91年度訴字第3929號判決，提起上訴，本院判決
如下：
　　主  文
上訴駁回。
上訴審訴訟費用由上訴人負擔。
　　理  由
一、漢翔航空工業股份有限公司前被保險人即上訴人以罹患橄欖
    核橋腦、小腦萎縮，於民國89年6月27日申請勞保離職退保
    後職業傷病殘廢給付。經被上訴人審查，上訴人曾於85年8
    月9日申請殘廢給付，經被上訴人以其所患符合殘廢給付標
    準表第6項第2等級，依勞工保險條例第55條第1款規定核定
    發給1000日殘廢給付，計新台幣（下同）1,110,000元，並
    於85年8月9日退保在案，此次以其所患不符職業病請領規定
    ，乃於90年6月29日以90保給字第1014575號函核定所請職業
    傷病殘廢給付應不予給付。上訴人不服，申請審議，遭審定
    駁回，提起訴願，亦遭駁回，遂提起本件訴訟。
二、上訴人於原審起訴主張略以：上訴人於62年12月19日進入空
    軍航空工業發展中心任職，係在介壽一廠擔任化工技術員，
    工作內容係重金屬表面電鍍處理及其他金屬機械清洗工作。
    60年代，上訴人之工作環境甚為惡劣，並無有效隔離對人體
    有害之物質，能阻隔有害物質之防護工具則為戴上棉布口罩
    ，手部直接接觸化學物品，此有當時上訴人之工作相片為憑
    ，週遭盡是有害物質諸如三氯乙烯、鋼件清洗劑、鹽酸、硫
    酸、鉻酸、硝酸、氰化鈉、鎘、氧化鎘、鉛、粉塵等毒物。
    75年航空工業發展中心趕製ＡＦ３飛機之進度，因時程緊迫
    ，上訴人被要求長期加班，上訴人當時幾度被化學藥品嗆昏
    而不支倒地，造成職業傷害，工作單位為規避責任，未讓上
    訴人以職業災害或職業傷害就醫，僅讓上訴人休息後又繼續
    工作，此等情節有上訴人之同事可到庭證述。詎料，於76年
    10月19日，上訴人發覺病情惡化，即至大型教學醫院就診並
    查明病因，初經台大醫院之診斷，係橄欖核橋腦、小腦萎縮
    ，醫生建議上訴人工作應避免接觸化學藥品，惟上訴人病情
    日益劇烈，小腦萎縮、重度神經障礙、四肢逐漸癱瘓，上訴
    人於77年8月起在台中榮民總醫院神經內科及職業醫學門診
    ，惟航空工業發展中心於83年7月1日將上訴人以一般人員方
    式資遣，上訴人橄欖核橋腦、小腦萎縮成殘，於89年8月9日
    申請殘廢給付，經被上訴人以上訴人所患符合殘廢給付標準
    表第6項第2等級，依勞工保險條例第55條第1款規定核定發
    給殘廢給付，計1,110,000元，並於85年8月9日退保在案。
    又上訴人之工作環境全為有毒化學物，長期暴露於該環境中
    ，身體健康必受影響異於其他未暴露之族群，台大醫院之診
    斷證明書與中國醫藥學院之之診斷證明書醫師囑言、意見即
    註明「避免接觸化學藥品」、「宜避免有機溶劑之接觸」等
    詞，顯已對上訴人之腦部病變是否肇端於工作環境之化學物
    品，顯有相當之原因聯想及判斷，並非憑空臆測。復查，職
    業病之認定應以勞工安全衛生法第2條第4項立法意旨予以認
    定及適用，並且可隨醫學水準進步，而得概括認定職業病，
    倘僅依勞工保險被保險人因執行職務而致傷病審查準則第3
    條、第19條及第20條規定來認定，必掛萬漏一且不符勞工安
    全衛生法之立法意旨，是以經行政院勞工委員會職業病鑑定
    委員會鑑定為執行職務所致之疾病，固為職業病，惟倘經鑑
    定非屬職業疾病，應再依勞工安全衛生法第2條第4項之立法
    意旨，客觀綜合一切事實，倘被保險人罹病與工作環境有毒
    物品之接觸有相當大的關連，即難謂非職業病。況且，醫學
    科技不斷發展，新的疾病一直被發現，以目前立法速度，很
    有可能為醫學人士普通共識之職業病，因尚未立法修改法條
    內容致無法求償。本件上訴人之腦部病變顯係不良之工作環
    境所致，上訴人之家族並無此類之遺傳病例，依吾人之經驗
    法則，任何有機化學藥品或溶劑都有能引起人體之不適及隱
    性病因，上訴人之前開腦部病變，顯與工作環境有關而為職
    業病，爰請將訴願決定及原處分均撤銷等語。
三、被上訴人則略以：上訴人以罹患橄欖核橋腦、小腦萎縮，前
    於85年8月間檢據向被上訴人申請普通疾病殘廢給付，經被
    上訴人審查認其所患符合勞工保險殘廢給付標準表第6項第2
    等級，乃核給1,000日之殘廢給付，計1,110,000元，上訴人
    並於同年9月9日退保在案。上訴人後於89年6月間，檢據向
    被上訴人申請勞保離職退保後職業傷病給付，經被上訴人將
    上訴人於台中榮民總醫院、中國醫藥學院附設醫院之病歷資
    料、其服務於漢翔航空工業股份有限公司工作期間之環境檢
    測資料及其配偶李玉燕89年12月23日出具之申復及補充說明
    書影本等資料，送交行政院勞工委員會職業疾病鑑定委員會
    鑑定為非屬職業疾病，被上訴人乃否准其所請，於法並無不
    合等語，資為抗辯。
四、原審斟酌全辯論意旨及調查證據之結果，略以：查上訴人申
    請本件殘廢給付時，檢據台中榮民總醫院89年6月9日出具之
    殘廢診斷書記載略以：上訴人因橄欖核橋腦、小腦萎縮，自
    77年8月起在該院神經內科及職業醫學門診就診，於83年8月
    重覆腦部核磁共振掃描檢查確定上述診斷，並長期在該院職
    業醫學門診追蹤治療。上訴人殘廢部位與程度之詳細圖解說
    明為四肢協調性變差，無法自主正常活動，幾乎長期臥床，
    無法自行料理生活，言語結巴不清楚，無法正常溝通，須專
    人周密醫療照顧及使用氣墊床等輔助器材照護，只能攝取流
    質食物。被上訴人受理後，調取上訴人於台中榮民總醫院及
    中國醫學院附設醫院之病歷資料、上訴人服務於漢翔航空工
    業股份有限公司工作期間之環境檢測資料、上訴人配偶李玉
    燕89年12月23日出具之申復及補充說明書影本等送行政院勞
    工委員會職業疾病鑑定委員會鑑定，經鑑定非屬職業疾病，
    有行政院勞工委員會90年6月14日台90勞安3三字第0027732
    號函影本可憑。從而，被上訴人執以認定上訴人所患非屬職
    業病，否准所請，於法有據。次查，上訴人主張其所患係職
    業病一節，未據提出積極明確有利證據，以實其說，而上訴
    人85年8月9日申請殘廢給付，雖經被上訴人認定符合殘廢給
    付標準表第6項第2等級給付，惟被上訴人係認定為普通疾病
    殘廢給付，而非職業疾病殘廢給付，此有勞工保險給付申請
    書及殘廢給付受理編審清單可考，上訴人對該核付亦未不服
    ，而申請審議、訴願，自告確定，且上訴人此次申請，被上
    訴人業將上訴人申請時所檢據之殘廢診斷書及向台中榮民總
    醫院、中國醫學院附設醫院調取之病歷資料、上訴人服務於
    漢翔航空工業股份有限公司工作期間之環境檢測資料、上訴
    人配偶李玉燕89年12月23日出具之申復及補充說明書影本等
    送行政院勞工委員會職業疾病鑑定委員會鑑定，經鑑定非屬
    職業疾病，是上訴人此項主張，洵不足採。再查，勞工保險
    之申請及給付，悉依勞工保險條例及其規定訂定之法規命令
    、行政規則為準據，從而，被保險人離職退保後申請職業病
    者，惟依勞工保險被保險人因執行職務而致傷病審查準則第
    3條、第19條及第20條等規定為據，上訴人此項主張，要屬
    無據。綜合上述，上訴人申請離職退保後職業病，經被上訴
    人將相關病歷等資料送請行政院勞工委員會職業疾病鑑定委
    員會鑑定，經鑑定非屬職業疾病，被上訴人據以否准上訴人
    所請，核無不合，審議審定及訴願決定遞予維持，亦無違誤
    ，因而駁回上訴人之訴。
五、本院經核原判決於法並無違誤。上訴意旨仍執前詞並主張行
    政院勞工委員會職業疾病鑑定委員會是否具有醫學專業素養
    之鑑定人資格尚有可疑，且以落後醫學之水準判定上訴人之
    病症非屬職業病，其論理邏輯非一般人所能接受。況且上訴
    人無資力至西方取得相關證明，上訴人於92年8月16日具狀
    向原審法院申請調查證據，並請求原審法院向長庚醫院神經
    科動作障礙研究中心函查上訴人橄欖核橋腦、小腦萎縮之病
    徵，是否係長期於有重金屬有毒物質之環境所肇發？原審法
    院均未予調查，且竟以上訴人所提供網路資料所示職業病之
    認定，與原審法院論斷結果無礙一語帶過，原判決顯有違背
    法令及判決不備理由之當然違法。又上訴人於85年8月9日申
    請殘廢給付時不諳勞保給付法令，不得因上訴人對被上訴人
    以符合殘廢給付標準表第6項第2等級所為給付未表示不服，
    即推論上訴人已認定所患非為職業疾病殘廢給付，此種推論
    不合邏輯，且上訴人已竭盡所能提供診斷證明書及醫學文獻
    ，原判決竟認為未據提出積極明確有利證據，爰請廢棄原判
    決，並撤銷訴願決定及原處分等語。然查「被保險人因職業
    傷害或罹患職業病，經治療終止後，如身體遺存障害，適合
    殘廢給付標準表規定之項目，並經保險人自設或特約醫院診
    斷為永久不能復原者，依同表規定之殘廢等級及給付標準，
    增給百分之50，一次請領殘廢補償費．．．被保險人領取職
    業傷病給付期滿，尚未痊癒，如身體遺存障害，適合殘廢給
    付標準表規定之項目，並經保險人自設或特約醫院診斷為永
    久不能復原者，得比照前項規定辦理。」勞工保險條例第54
    條定有明文。另「本準則依勞工保險條例第34條第2項規定
    訂定之。」、「被保險人於勞工保險職業病種類表規定適用
    職業範圍從事工作，而罹患表列疾病者，為職業病。」、「
    被保險人因執行職務而罹患中央主管機關依據勞工保險職業
    病種類表第8類第2項規定核定增列之職業病種類或有害物質
    所致之疾病，為職業病。」、「被保險人罹患之疾病，經行
    政院勞工委員會職業疾病鑑定委員會鑑定為執行職務所致者
    ，為職業病。」亦為勞工保險被保險人因執行職務而致傷病
    審查準則第1條、第3條、第19條及第20條分別明定。而本件
    被上訴人受理上訴人申請本件殘廢給付後，調取上訴人於台
    中榮民總醫院及中國醫藥學院附設醫院之病歷資料、上訴人
    服務於漢翔航空工業股份有限公司工作期間之環境檢測資料
    、上訴人配偶李玉燕出具之申復及補充說明書影本等送行政
    院勞工委員會職業疾病鑑定委員會鑑定，經鑑定非屬職業疾
    病。而行政院勞工委員會職業疾病鑑定委員會為鑑定勞工保
    險被保險人之傷病是否因執行職務所致之專業機構，被上訴
    人執以認定上訴人所患非屬職業病，否准上訴人申請本件殘
    廢給付。揆諸前開規定，尚無違誤，訴願決定及原判決亦予
    維持，均無不合。況查原判決已就本件爭點即上訴人所患疾
    病是否符合職業病請領殘廢給付規定乙節，明確詳述其得心
    證之理由，有如前述。並與前開行為時勞工保險條例、勞工
    保險被保險人因執行職務而致傷病審查準則等法令規定意旨
    要無不合，尚無判決不適用法規或適用不當之違法；亦難謂
    有判決不備理由之違法，縱原審雖有未於判決中加以論斷者
    ，惟尚不影響於判決之結果，與所謂判決不備理由之違法情
    形不相當。至於上訴人其餘訴稱各節，乃上訴人以其對法律
    上見解之歧異，就原審取捨證據、認定事實之職權行使，指
    摘其為不當，均無可採。綜上所述，上訴意旨指摘原判決違
    誤，求予廢棄，難認有理由，應予駁回。
據上論結，本件上訴為無理由，爰依行政訴訟法第255條第1項、
第98條第3項前段，判決如主文。
中    華    民    國    94    年    3     月    10    日
                  第四庭審判長法  官　徐　樹　海
                              法  官　高　啟　燦
                              法  官　吳　錦　龍
                              法  官　黃　合　文
                              法  官  林  茂  權
以  上  正  本  證  明  與  原  本  無  異
中    華    民    國    94    年    3    月    10     日
　　　　　　　　　　　　　　　書記官　王　褔　瀛
